臺灣士林地方法院行政訴訟判決　
111年度交字第218號
原      告  鄒貴綱  


被      告  臺北市交通事件裁決所

代  表  人  蘇福智  
上列當事人間交通裁決事件，原告不服被告民國111年6月6日北
市裁罰字第22-A01J5S6A0號裁決，提起行政訴訟，本院判決如下
：
    主  文
原處分撤銷。
訴訟費用新臺幣參佰元由被告負擔。
    事實及理由
一、程序事項：本件係因原告不服被告民國111 年6月6日北市裁
    罰字第22-A01J5S6A0號違反道路交通管理事件裁決書（下稱
    原處分）裁處罰鍰新臺幣（下同）600 元，提起行政訴訟，
    經核屬行政訴訟法第237條之1第1項第1款規定之交通裁決事
    件，爰依同法第237條之7規定，不經言詞辯論，逕為判決。
二、爭訟概要：原告駕駛其所有5N-1031 號自用小客車（下稱系
    爭車輛）於111年1月21日17時40分許，在臺北市中正區泉州
    街對面處(中正托嬰中心前)，因「停車時間不依規定」之違
    規事實，經臺北市政府警察局中正第二分局（下稱舉發機關
    ）廈門街派出所員警製單舉發，有北市警交大字第A01J5S6A
    0號舉發違反道路交通管理事件通知單可稽（下稱系爭舉發
    通知單，見本院卷第50頁），嗣經被告以原告有前揭違規事
    實，而依道路交通管理處罰條例第56條第1項第9款，以原處
    分對原告為裁罰，原告於111年7月4日提起本件行政訴訟。
三、原告主張：
　㈠伊於111年1月21日下午17時40分許，將系爭車輛停放於臺北
    市○○○○○○○○○○○街00號斜對面）之停車格，而該停車格旁雖
    有標示「上課期間07時至09時、17時至19時禁止停車」之告
    示牌，惟臺北市政府教育局已公告111年1月20日為結業日，
    並為110年學年度第1學期之結束日，故111年1月21日即為寒
    假時段，非屬上課期間，伊於該時段停車應屬適法。
　㈡被告函覆雖稱系爭停車格為中正托嬰中心家長接送區，中正
    托嬰中心服務時間為週一至週五上午7 時30分至19時整云云
    。然該停車格係位於臺北市立螢橋國小圍牆旁，一般人均無
    法知悉系爭停車格禁止停車告示牌之「上課期間」係指中正
    托嬰中心之服務時間，而可合理預見係為螢橋國小之上課期
    間，故不可據此裁罰。此外，上課期間之概念，與托嬰中心
    僅有照顧幼兒而非為國小學童上課之目的有違，故無法認為
    該等時段屬於禁止停車之時段。並聲明：原告之訴駁回。
四、被告答辯：
　㈠卷查本案舉發機關函復表示，系爭車輛於111年1月21日17時4
    0分在臺北市○○街00號斜對面（臺北市公辦民營中正托嬰中
    心前），因占用「家長接送區」為舉發機關員警逕行舉發「
    停車時間不依規定」；經復查違規案址中正托嬰中心為臺北
    市公辦民營托嬰中心，服務時間為週一至週五上午7時30分
    至19時整，在臺北市泉州街路段設有「家長接送區」並設置
    「7時至9時、17時至19時停車格位禁止停車」標誌，係為提
    供托嬰家長車輛接送使用，系爭車輛在案址「家長接送區」
    禁止停車時段停車，「停車時間不依規定」違規屬實，舉發
    並無違誤。
　㈡另查違規照片，系爭車輛所停放位置確實於臺北市公辦民營
    中正托嬰中心前，且經查證臺北市政府社會局公辦民營托嬰
    中心服務說明，一般收托及延後收托時間係週一至週五上午
    8時30分至下午7時止，本案違規時間為111年1月21日17時40
    分，已明顯妨礙托嬰中心家長接送之使用，且該停車格所規
    定之禁止停車時段。查道路交通標誌、標線、號誌之設置，
    係主管機關基於整體交通考量所為之規劃，目的在於維護社
    會大眾使用道路之秩序，用以確保人車通行之安全，在非緊
    急避難之情況下，尚不得以任何時段、任何原因恣意枉顧交
    通標誌、標線、號誌之設置，徒憑個人意思自行認定之必要
    狀況使用道路，否則交通秩序必然無法維繫，人車生命安全
    將無從確保。道路交通管理處罰條例第4條第2項亦規定駕駛
    人駕駛車輛在道路上，應遵守道路交通標線之指示、警告、
    禁制規定，亦為前揭立法意旨之申明，且揭示用路人應切實
    遵守交通各項規定之行政法上義務。爰此，原告本件違規行
    為，洵堪認定，舉發機關按其違規事證依法舉發並無違誤等
    語。並聲明：原告之訴駁回。
五、本院之判斷：
　㈠按「汽車駕駛人停車時，有下列情形之一者，處新臺幣六百
    元以上一千二百元以下罰鍰：…九、停車時間、位置、方式
    、車種不依規定」，道路交通管理處罰條例56條第1項第9款
    定有明文。又道路交通管理處罰條例第92 條第1項所授權訂
    定之道路交通安全規則第112條第1項第15款亦規定：「汽車
    停車時，應依下列規定：…十五、停車時間、位置、方式及
    車種，如公路主管機關、市區道路主管機關或警察機關有特
    別規定時，應依其規定」。
　㈡再按標誌、標線、號誌之設置目的，在於提供車輛駕駛人及
    行人有關道路路況之警告、禁制、指示等資訊，以便利行旅
    及促進交通安全，道路交通標誌標線號誌設置規則第2條定
    有明文。又禁制標誌、標線係用以表示用路人得如何使用特
    定路段或處所之規制措施，用路人使用特定路段或處所時，
    應遵守標誌所為之遵行、禁止、或限制規定，此種不變換內
    容之禁制標誌、標線，其法律性質屬一般處分（最高行政法
    院72年度判字第327 號判決意旨可資參照）。另按「行政行
    為之內容應明確」、「行政行為，應以誠實信用之方法為之
    ，並應保護人民正當合理之信賴」，行政程序法第5 條、第
    8 條分別定有明文，此係將憲法學理上之「明確性原則」、
    「誠實信用原則」及「信賴保護原則」予以法典化。據此，
    行政行為之內容必須明確，亦即該行政行為之外觀意義須非
    難以理解，且為一般受規範者所得事先預見，使受規範者得
    事先斟酌違反效果，行政行為若有內容模稜兩可、甚至誤導
    情形，即至少構成得撤銷之事由。茲具有禁制作用之標誌、
    標線、號誌之設置既屬行政程序法所稱之一般處分，自應恪
    遵上述明確性、誠實信用及信賴保護等法定原則。此外，審
    酌交通標誌、標線、號誌之設置目的，在於提供車輛駕駛人
    及行人有關道路路況之警告、禁制、指示等資訊，以便利行
    旅及促進交通安全，並為交通稽查人員執行違規取締任務之
    法令依據，如標誌、標線、號誌之設置模糊不清或矛盾，將
    致人民無所適從，若率爾將行政機關不確實之行政作為，歸
    責於原告，尚嫌嚴苛，亦與立法目的不合，有違反法明確性
    及行政行為明確性。
　㈢經查，本件原告係於111年1月21日17時40分，將系爭車輛停
    放於臺北市中正區泉州街螢橋國小旁之停車格，該停車格右
    側近人行道處係設置有「家長接送區 上課期間07：00-09：
    00 17：00-19：00 停車格位禁止停車」之告示牌，停車格
    外側亦設繪設有「上課期間07：00-09：00 17：00-19：00
    」字樣，而停車格不遠處即臺北市公辦民營中正托嬰中心之
    出入口，有系爭舉發通知單、舉發機關北市警中正二分交字
    第0000000000號函及現場照片（見本院卷第50、58至66頁）
    可稽，亦經本院依職權調閱Google Map街景圖互核無誤，堪
    信屬實。足見系爭車輛停放地點之停車格業經特別規定時段
    性禁停（道路交通安全規則第112條第1項第15款），且設置
    牌面及於地面繪設禁止停放時段區間標示，以供民眾遵循。
　㈣舉發機關雖以該停車格設置於臺北市公辦民營中正托嬰中心
    前，應以托嬰中心收托及延後收托時間作為該處設置牌面所
    指「上課期間」之依據云云。然查：
　　⒈依前開道路交通安全規則第112條第1項第15款規定，汽車
      停車地點、時間、位置、方式及車種係授權由公路主管機
      關、市區道路主管機關或警察機關為規定。查本件系爭車
      輛停放之停車格所特別規定之時段性禁停，觀其設置之牌
      面及路面禁止停放時段之標示，係為「上課期間07：00-0
      9：00 17：00-19：00」，而設置地點位於螢橋國小圍牆
      旁，自足以使一般駕駛人認係指該國小之上課期間。又牌
      面上「上課期間」之意義，應依教育部公布之各年度學期
      上課天數、日期與時間，是以前開牌面所指「上課期間」
      應係指國小之寒假、暑假及寒暑假以外學期中之假日，始
      符合一般用路人對該處設立牌面之禁制規定之合理期待與
      理解。
    ⒉再依本院調閱之GOOGLE MAP資料，而就現場情況判斷，中
      正托嬰中心係位於螢橋國小校地範圍內，且出入口亦設於
      螢橋國小圍牆中段，且螢橋國小旁道路多設有「上課期間
      禁止停車」之標誌，是該停車格之牌面告示「上課期間」
      確有可能使一般用路人認為係螢橋國小之上課期間。
　　⒊再者，就一般人民之認知上，所謂之「上課期間」應係指
      有授課教師及學習中之學童，多係指幼兒園、國小、國中
      、高中或大學而言，就觀念上尚難認亦包含所謂收託0至2
      歲兒童之「托嬰中心」。而依被告所提出之臺北市政府社
      會局公辦民營托嬰中心服務說明（見本院卷第68至71頁）
      係載明：「收拖時間及收費原則如下：㈠一般收托…㈡提前
      收托…㈢延後收托…」，其「收托時間」之文義難認與一般
      人所認知之「上課期間」相同，即一般用路人難以藉由該
      告示牌獲知牌面所載「上課期間」係托嬰中心之「收托時
      間」，是該停車格之告示牌及路面標示所載之文義，尚無
      從令一般用路人認所謂「上課期間」即指托嬰中心之正常
      收托時間。況所謂「上課期間」若係指托嬰中心之正常收
      托時間，而托嬰中心既無所謂之寒、暑假，即全年皆可為
      正常之收托，並無所謂之「上課期間」與「非上課期間」
      之區分，則於上開告示牌即無庸另為記載「上課期間」之
      字樣，此更足以證明該告示牌所載「上課期間」，當指螢
      橋國小之之正常上課期間無訛。
　　⒋另經本院查閱臺北市政府教育局公告之各級學校110年學年
      度行事曆，原告停車時間111年1月21日確為寒假開始日，
      是原告信賴牌面所示「上課期間」而將系爭車輛停放於停
      車格內，尚不得據此認定原告有「停車時間不依規定」之
      違規行為。
　　⒌是以，舉發機關認系爭車輛停放之停車格設置，係為托嬰
      中心之家長托嬰而設置，則上開之告示牌之記載即有違行
      政行為明確性，原告信賴停車格告示牌之相關記載，於「
      非上課期間」即寒假期間於該處停車格停車，即無可歸責
      性，而不得以「停車時間不依規定」為舉發及裁罰。
六、綜上所述，舉發機關之舉發及被告依舉發機關之舉發為裁罰
　　尚有違誤，原告訴請撤銷原處分，為有理由，爰由本院將原
    處分撤銷。
七、本件第一審裁判費為300元，應由被告負擔。而訴訟費用30 
    元前已由原告預為繳納，爰確定第一審訴訟費用如主文第2
    項所示。
中　　華　　民　　國　　111 　年　　8 　　月　　12　　日
　　　　　　　　　行政訴訟庭　法　官　徐文瑞
上為正本係照原本作成。
如不服本判決，應於判決送達後20日內，向本院提出上訴狀並表
明上訴理由（原判決所違背之法令及其具體內容或依訴訟資料可
認為原判決有違背法令之具體事實），其未載明上訴理由者，應
於提出上訴後 20 日內向本院補提理由書（上訴狀及上訴理由書
均須按他造人數附繕本，如未按期補提上訴理由書，則逕予駁回
上訴），並應繳納上訴裁判費新臺幣 750 元。
中　　華　　民　　國　　111 　年　　8 　　月　　12　　日
　　　　　　　　　　　　　　　書記官　朱亮彰